【裁判字號】    89,易,574
【裁判日期】    890725
【裁判案由】    詐欺
【裁判全文】
台灣彰化地方法院刑事判決                          八十九年度易字第五七四號
    公  訴  人  臺灣彰化地方法院檢察署檢察官甲○○
    被      告  乙○○
右列被告因贓物案件，經檢察官提起公訴（八十九年度偵字第一八三七號），本院判
決如左：
    主  文
乙○○連續意圖為自己不法之所有，以詐術使人將本人之物交付，處有期徒刑伍月，
緩刑貳年。
    事  實
一、乙○○係設於彰化市○○○路一七二巷三弄二之十一號「高得祥金屬企業有限公
    司」（以下簡稱高得祥公司）之負責人，從事皮件、鞋類、成衣之五金製造與加
    工買賣，惟自民國八十七（下同）年間起，財務週轉即出現困難，營業上使用「
    發票人：高得祥公司、付款人：彰化市第十信用合作社、甲存帳號：00-00000」
    之支票存款帳戶亦不斷出現退票、註銷之記錄，嗣至八十八年下半年間，更已瀕
    於破產，而已無資力償付貨款，竟基於意圖為自己不法所有之概括犯意，隱瞞實
    際資力狀況，而自八十八年八、九月間起，陸續分批向丙○○所經營「光億企業
    社」訂購「鞋眼」（鞋帶用金屬），並向丙○○誆稱：高得祥公司信用良好，貨
    款採月底結帳、月初請款，簽發票期為三個月之支票支付之，一定會兌現等語；
    而丙○○因不知其財力虛實，惟鑑於以往曾有三、四年間之交易往來經驗、金額
    非鉅，且誤以為高得祥公司之經濟、資力狀況仍舊如常良好，因而陷於錯誤而同
    意將價值新臺幣（下同）十五萬四千元之貨材全數交運之，屆時，乙○○簽發前
    揭金融帳戶「發票日：八十九年一月廿日、金額：十五萬四千元、票號：AB0000
    000」之支票應付之，復先後於同年十、十一月間，又陸續訂購價值四萬八千元
    、一萬三千之「鞋眼」，惟此二次請款時，乙○○則係簽發「發票人：高得祥公
    司、付款人：台灣銀行彰化分行、甲存帳號：052996」支票存款帳戶之「發票日
    ：八十九年二月二十日、八十九年三月二十日，票號：AJ0000000、AJ0000000」
    之同額支票二紙支付之；惟迄八十八年十一月廿六日，彰化市第十信用合作社與
    台灣銀行彰化分行之支票存款帳戶均已被列為拒絕往來戶，支票顯已無法兌現，
    償付貨款之資力已陷於不能，乙○○竟仍於八十八年十二月間、八十九年一月間
    ，又持續向丙○○訂購價值三萬五千九百五十元之「鞋眼」。嗣至八十九年一月
    廿日，丙○○因將貨款支票提示，果因「拒絕往來」而不獲兌現，始查覺受騙。
二、案經被害人丙○○訴請臺灣彰化地方法院檢察署檢察官偵查起訴。
    理  由
一、訊之被告乙○○固坦承向丙○○購貨且積欠貨款不諱，惟矢口否認有詐欺犯行，
    辯稱：是因為經濟不景氣，收入變少，而開銷成本不減，所以財務吃緊，當時還
    有十幾萬元的貨沒用，丙○○也不同意退貨云云。經查，右揭事實，業據告訴人
    丙○○指訴綦詳，復有支票影本三紙、退票理由單影本一份、貨單影本共六份等
    附卷可稽。又查，被告乙○○亦坦承自八十七年間起，公司資金周轉即出現困難
    等語；再被告所使用之前揭彰化市第十信用合作社支票存款帳戶，係自八十四年
    五月三十日啟用，卻於八十八年三月間已發生不間斷之退票、註銷之記錄，繼而
    於八十八年十一月廿六日已列為拒絕往來戶，以迄八十九年三月二十日止，共出
    現三十六紙退票、金額總計約一百萬元一節，茲有彰化第十信用合作八十九年三
    月廿三日（八九）彰十信合字第一二五號函檢附開戶印鑑卡及退補明細表影本各
    一份在卷足憑；核足徵被告於八十八年八、九月間向告訴人公司訂購貨材之初，
    其財務狀況確已窘困，已無資力償付貨款，嗣自同年十二月間起所再訂購取得貨
    材，更無兌付貨款之可能明矣，惟被告卻仍繼續隱瞞自身財務狀況，假意保證貨
    款之支付，致其陷於錯誤仍繼續出貨，事後則拒不付款，更彰顯其主觀上確有不
    法所有之詐欺意圖至明。綜上所述，被告所辯殊不足採，詐欺事證已甚明確，犯
    行堪予認定。
三、核被告乙○○所為，係犯刑法第三百三十九條第一項之詐欺取財罪。其先後數次
    詐欺犯行，時間緊接，所用方法及犯罪構成要件均相同，顯係基於概括犯意為之
    ，為連續犯，應依法加重其刑。爰審酌被告犯罪之動機、方法、手段、所生危害
    暨犯後態度等一切情狀，量處如主文所示之刑，以示懲儆。末查被告前未曾受有
    期徒刑以上刑之宣告，此有臺灣彰化地方法院檢察署刑案資料查註紀錄表一紙在
    卷可稽，且犯後業與被害人當庭達成和解（見本院八十九年六月一日訊問筆錄）
    ，經此教訓，應知警惕而無再犯之虞，所宣告之刑，認以暫不執行為適當，併予
    宣告緩刑二年，以勵自新。
四、據上論斷，應依刑事訴訟法第二百九十九條第一項前段，刑法第五十六條、第三
    百三十九條第一項、第七十四條第一款，罰金罰鍰提高標準條例第一條前段，判
    決如主文。
本案經檢察官李進清到庭執行職務。
中    華    民    國    八  十  九    年      七       月     二十五    日
                            臺灣彰化地方法院刑事第二庭
                                法      官  康  弼  周
右正本證明與原本無異。
如不服本判決應於判決送達後十日內向本院提出上訴狀(須附繕本)。
告訴人或被害人對於判決如有不服具備理由請求檢察官上訴者，其上訴期間之計算係
以檢察官收受判決正本之日期為準。
                                法院書記官  田  慧  賢
中    華    民    國    八  十  九    年      七       月     二十七    日
刑法第三百三十九條
意圖為自己或第三人不法之所有，以詐術使人將本人或第三人之物交付者，處五年以
下有期徒刑、拘役或科或併科一千元以下罰金。
以前項方法得財產上不法之利益或使第三人得之者亦同。
前二項之未遂犯罰之。


司法院資訊處製作；財團法人民間司法改革基金會備份。
